最　高　行　政　法　院　判　決
　　　　　　　　　　　　　　　　　　 94年度判字第02021號
上　訴　人　臺灣龍神股份有限公司
代　表　人　乙○○
被 上訴 人　財政部臺北市國稅局
代　表　人　甲○○
上列當事人間因所得稅法事件，上訴人對於中華民國93年7月13
日臺北高等行政法院91年度訴字第5269號判決，提起上訴，本院
判決如下：
    主  文
上訴駁回。
上訴審訴訟費用由上訴人負擔。
    理  由
壹、本件上訴人主張：依稅捐稽徵法第21條之規定，租稅之核課
    期間為5年，即租稅權利義務在核課期間屆滿方完結。準此
    ，在此核課期間內，租稅之申報及核課等權利義務之變更，
    皆應屬法律所允許之範圍。因此，原審以結算申報之時點，
    視為租稅公法上義務已發生，來判定上訴人不得申請撤回原
    變更案，與稅捐稽徵法規定之核課期間為5年之規定，顯有
    限縮權利之違法。次依稅捐稽徵法第17條之規定，並未有申
    報後即不得查對更正之規定，相對的，該規定賦予納稅義務
    人有查對更正之權利，原審亦顯違反該規定，剝奪納稅義務
    人查對更正之權利。另稅捐稽徵機關於核課稅捐發生錯誤時
    ，可以更正或撤銷，惟本件納稅義務人（即上訴人）於申報
    後，自行發現有錯誤，卻不能更正或回復，此亦與行政程序
    法第6條規定之平等原則不符，爰請求廢棄原判決。
貳、被上訴人則以：按「對於高等行政法院判決之上訴，非以其
    違背法令為理由，不得為之。」。又「對原判決所持法律上
    之見解有所爭執申辯，尚難謂為適用法規顯有所錯誤。」及
    「行政訴訟法第24條規定，有民事訴訟法第496條所列各款
    情形之一者，當事人對本院判決，固得提起再審之訴，惟民
    事訴訟法第496條第1項第1款所謂『適用法規顯有錯誤』係
    指原判決所適用之法規與該案應適用之現行法規相違背，或
    與解釋判例有所牴觸者而言，至於法律上見解之岐異，再審
    原告對之縱有爭執，要難認為適用法規錯誤，而據為再審之
    理由。」有前行政法院61年裁字第153號及62年判字第610號
    判例可資參照。本案上訴人與被上訴人間兩造之爭點在於：
    上訴人民國（下同）90年6月13日向被上訴人申請變更會計
    年度由7月制變更為曆年制，經被上訴人准予備查，並已向
    被上訴人提出結算申報後，能否請求撤回原變更之申請？此
    業經原審斟酌全辯論意旨及調查證據之結果判決駁回上訴人
    在原審之訴在案。揆之原判決理由所引：行為時所得稅法第
    23條、第74條等規定，並無上訴理由所指違背法令或適用法
    規不當情事，故上訴人對之縱有爭執，依前揭前行政法院所
    著判例，要難謂為適用法規錯誤或不當，是本案應無行政訴
    訟法第243條第1項所指判決違背法令情事，自無依行政訴訟
    法第242條規定，提起上訴之理由等語，資為抗辯。
參、原審斟酌全辯論意旨及調查證據之結果，以：本件上訴人之
    會計年度原採7月制，於90年6月13日向被上訴人申請變更為
    曆年制，被上訴人於90年6月28日以財北國稅審1字第901437
    23號函復同意備查，嗣上訴人以股東間意見不一為由，又於
    91年5月15日再具文向被上訴人申請撤回原會計年度之變更
    ，恢復原會計年度為7月制。被上訴人以91年5月24日財北國
    稅審1字第0910029362號函復，否准所請。查上訴人會計年
    度採用何種制度原與被上訴人無關，其向被上訴人申請變更
    會計年度者，乃指其向被上訴人申報營利事業所得稅之結算
    時間而言，本件上訴人既於90年6月13日向被上訴人申請變
    更為曆年制，經被上訴人於90年6月28日以財北國稅審1字第
    90143723號函復同意備查，上訴人結算申報之公法上義務已
    發生，且上訴人業已於91年3月29日辦理（90年7月1日至12
    月31日營利事業所得額）結算申報在案。而上訴人未經股東
    會決議即變更會計年度，乃屬上訴人內部問題，其章程未經
    修改及登記，亦屬不得對抗第三人，均不應影響被上訴人已
    准許其會計年度變更之效力，此為法理上之當然解釋。從而
    ，本件被上訴人否准其於91年5月15日恢復其原有會計年度
    之申請，尚無不當。至上訴人主張其於90年12月31日申請延
    期辦理結算申報經被上訴人核准後，又否准上訴人延期申報
    ，係屬另外之行政處分，與撤回會計年度變更之行政處分無
    關，併予陳明。從而，原處分並無不法，訴願決定予以維持
    ，亦稱妥適，乃判決駁回上訴人在原審之訴。
肆、本院查：（一）、按「會計年度應為每年1月1日起至12月31
    日止；但因原有習慣，或營業季節之特殊情形，呈經該管稽
    徵機關核准者，得變更起迄日期。」、「營利事業報經該管
    稽徵機關核准變更其會計年度者，應於變更之日起1個月內
    ，將變更前之營利事業所得額，依規定格式申報該管稽徵機
    關，並依本法第40條規定計算其應納稅額，於提出申報書前
    自行繳納之。」為行為時所得稅法第23條及74條所明定。本
    件上訴人會計年度原採7月制（即每年7月1日起至次年6月30
    日止），於90年6月13日向被上訴人申請變更為曆年制，經
    被上訴人於90年6月28日以財北國稅審1字第90143723號函同
    意備查在案。嗣因上訴人內部程序更動、股東間意見不一，
    又於91年5月15日再具文向被上訴人申請撤回原會計年度之
    變更，恢復原會計年度為7月制。被上訴人以其結算申報義
    務業已發生（90年7月1日至90年12月31日止之所得，結算申
    報期限為91年1月），請依照所得稅法第74條規定辦理結算
    申報，倘因故欲再變更會計年度，請依所得稅法第23條規定
    辦理。上訴人不服，提起訴願，經遭駁回，乃提起本件行政
    訴訟。原判決關於上訴人之會計年度原採7月制，於90年6月
    13日報經被上訴人核准變更其會計年度後，上訴人結算申報
    之公法上義務已發生，且上訴人業已於91年3月29日辦理（
    90年7月1日至12月31日營利事業所得額）結算申報在案，以
    及上訴人在原審之主張如何不足採等事項均已詳為論斷。（
    二）、又上訴人之會計年度原採7月制，於90年6月13日向被
    上訴人申請變更為曆年制，被上訴人於90年6月28日函復同
    意備查，並明確告之「90年7月1日至12月31日止之營利事業
    所得額，請依所得稅法第74條規定於變更之日起1個月內，
    向所轄稽徵機關辦理營利事業所得稅結算申報。」上訴人報
    經該管稽徵機關核准變更其會計年度後，如欲撤銷原申請，
    自應於會計年度進行當中（90年12月底前）申請撤銷，上訴
    人90年7月1日至90年12月31日止之所得，依所得稅法第74條
    規定結算申報之義務已發生，且上訴人業已於91年3月29日
    辦理結算申報在案，結算申報之法律效果已形成，不得再任
    意以撤回方式變更之。至於核課期間者，其立法理由，以現
    行稅法，除所得稅法及營業稅法外，關於漏稅之追徵，並無
    期間之規定。又所得稅法與營業稅法雖有規定，然其規定互
    不一致，如所得稅法規定自申報屆滿之次日起算，營業稅法
    規定自事實發生之日起算，爰予統一規定，以資適應。與本
    件報經該管稽徵機關核准變更其會計年度後，且已辦理結算
    申報在案，結算申報之法律效果已形成之情形有別，尚不得
    援引之而主張在5年核課期間內得再任意以撤回方式變更其
    會計年度。（三）、綜上所述，是原判決認原處分認事用法
    ，尚無違誤，維持原處分及訴願決定，而駁回上訴人在原審
    之訴，其所適用之法規與該案應適用之現行法規並無違背，
    與解釋判例，亦無牴觸，並無所謂原判決有違背法令之情形
    。上訴人對於業經原判決詳予論述不採之事由再予爭執，核
    屬法律上見解之歧異，要難謂為原判決有違背法令之情形。
    本件上訴論旨，仍執前詞，指摘原判決違誤，求予廢棄，難
    認有理由，應予駁回。
據上論結，本件上訴為無理由，爰依行政訴訟法第255條第1項、
第98條第3項前段，判決如主文。
中    華    民    國    94    年    12    月    22    日
                  第一庭審判長法  官　葉　振　權
                              法  官　陳　秀　美
                              法  官　劉　鑫　楨
                              法  官　吳　明　鴻
                              法  官　梁  松  雄
以  上  正  本  證  明  與  原  本  無  異
中　　華　　民　　國　　94　　年　　12　　月　　22　　日
　　　　　　　　　　　　　　　書記官　陳　盛　信
